臺中高等行政法院裁定
110年度全字第10號
聲  請  人  財政部關務署臺北關
（即債權人）                                        
代  表  人  陳世鋒              


相  對  人  黃宗彥                                     
（即債務人）              號
上列當事人間海關緝私條例事件，債權人聲請假扣押，本院裁定
如下：
　　主  文
一、聲請人得對於相對人之財產於新臺幣59,313,600元範圍內為
     假扣押。
二、相對人如為聲請人供擔保新臺幣59,313,600元，或將聲請人
    請求之金額新臺幣59,313,600元提存後，得免為或撤銷假扣
     押。
三、聲請訴訟費用由相對人負擔。
　　理  由
一、按行政訴訟法第294條規定：「假扣押之聲請，由管轄本案
    之行政法院或假扣押標的所在地之地方法院行政訴訟庭管轄
    。管轄本案之行政法院為訴訟已繫屬或應繫屬之第一審法院
    。假扣押之標的如係債權，以債務人住所或擔保之標的所在
    地，為假扣押標的所在地。」可知行政假扣押之聲請，於聲
    請人無本案執行名義之情形，因其尚須提起本案訴訟始能確
    保假扣押裁定效力之存續，固應適用行政訴訟法第294條第1
    項及第2項關於本案訴訟已繫屬或應繫屬之第一審法院具管
    轄權之規定；但在聲請人已取得可以實施本案強制執行之行
    政處分時，因其已無再提起本案訴訟之必要，此際聲請人聲
    請假扣押乃行使法律特別規定之獨立聲請權，並無本案訴訟
    可資連結，即無從以本案訴訟繫屬作為決定其管轄權歸屬之
    因素；故在聲請人已取得本案執行名義，而依法聲請假扣押
    之情形，如其已具陳假扣押之財產標的者，應以標的所在地
    之地方法院行政訴訟庭為其管轄法院。查本件應保全執行之
    金錢請求，係聲請人民國109年第10909668號處分書，係屬
    行政處分，承上揭說明意旨，聲請人得逕行送請行政執行署
    對相對人執行，無須向行政法院提起訴訟以取得執行名義，
    自無依本案訴訟之管轄法院定其假扣押事件之管轄法院，本
    應以假扣押標的所在地而定其管轄法院。惟本件聲請人提出
    相對人財產資料係相對人所有汽車1輛，有稅務電子閘門財
    產所得調件明細表1件可稽（本院卷第19-20頁），因汽車屬
    動產，尚無從確定該假扣押標的實際所在地，而查相對人之
    戶籍住址係在苗栗縣，屬本院管轄區域，是本院對本件有管
    轄權，合先說明。
二、又按「為保全公法上金錢給付之強制執行，得聲請假扣押。
    」行政訴訟法第293條第1項定有明文。次按「受處分人未經
    扣押貨物或提供適當擔保者，海關為防止其隱匿或移轉財產
    以逃避執行，得於處分書送達後，聲請法院假扣押或假處分
    ，並免提擔保。但受處分人已提供相當財產保證者，應即聲
    請撤銷或免為假扣押或假處分。」為海關緝私條例第49條之
    1第1項所明定。
三、本件聲請意旨略以：相對人委託常伸有限公司於108年1月8
    日向聲請人申報進口貨物一批（報單號碼：第CA/08/558/00
    017號），經查驗實到貨物與原申報不符，涉虛報貨物名稱
    及數量，逃避管制，刑事部分經判決無罪確定；嗣經聲請人
    依海 關緝私條例第37條第3項轉據第36條第1項、第3項之規
    定，以109年第10909668號處分書，處相對人貨物貨價2倍之
    罰鍰新臺幣（下同）59,313,600元，業經送達在案；茲因相
    對人未就上開欠款提供足額擔保，聲請人為防止其隱匿或移
    轉財產以逃避執行，爰依海關緝私條例第49條之1規定，請
    准免提供擔保，將相對人所有財產於請求事項元債權額範圍
    內為假扣押等語。
四、查：
　㈠聲請人主張之事實，業據其提出核與所述相符之處分書、送
    達證書等件（影本）為證（本院卷第15-17頁），其對相對
    人有59,313,600元之公法上金錢給付請求權，得請求清償之
    事實，業已釋明。相對人未就上開金額提供足額之擔保，依
    上述規定，聲請人為保全其對相對人之公法上金錢給付請求
    權，聲請免供擔保在該範圍內對相對人之財產為假扣押，於
    法核無不合，應予准許。
  ㈡又「假扣押裁定內，應記載債務人供所定金額之擔保或將請
    求之金額提存，得免為或撤銷假扣押。」行政訴訟法第297
    條準用民事訴訟法第527條定有明文。觀其立法意旨，乃鑑
    於假扣押制度，係在保全債權人金錢債權將來之執行，因此
    債務人如提供所定金額之擔保或將請求之金額提存，即足以
    達保全目的，自無實施假扣押之必要。從而，本件爰併依前
    揭規定，裁定如主文第2項所示。
四、結論：聲請人之聲請為有理由，應予准許。　　
中　　華　　民　　國　　110　 年　  12　  月　　29　  日
                  臺中高等行政法院第三庭
                          審判長法官　陳  文  燦
                              法  官　張  鶴  齡 
                              法  官　楊  嵎  琇
以上正本證明與原本無異。
如不服本裁定，應於裁定送達後10日內以書狀敘明理由，經本院
向最高行政法院提起抗告（須依對造人數附具繕本）。
中　　華　　民　　國　　110　 年　  12　  月　　29　  日
                              書記官  詹  靜  宜